【裁判字號】    99,司財管,40
【裁判日期】    990325
【裁判案由】    指定遺產管理人
【裁判全文】
臺灣高雄地方法院民事裁定            99年度司財管字第40號
聲  請  人  元大國際資產管理股份有限公司
法定代理人  乙○○
非訟代理人  甲○
上聲請人聲請對被繼承人丙○○指定遺產管理人事件，本院裁定
如下：
    主  文
聲請駁回。
程序費用新臺幣壹仟元由聲請人負擔。
    理  由
一、聲請意旨略以：被繼承人丙○○（女，民國○○年○ 月○○日生
    ，身分證統一編號：Ｚ000000000號，生前最後住所：高雄市
    左營區○○○路160 號2 樓之2 ）於94年8 月6 日死亡，惟
    被繼承人生前向泛亞商業銀行股份有限公司借款新臺幣（下
    同）175 萬元，聲請人於97年4 月29日受讓上開債權，而被
    繼承人之繼承人均已拋棄繼承權，且其親屬會議未於1 個月
    內選定遺產管理人，為維護聲請人權益，爰依法聲請對被繼
    承人指定遺產管理人等語。
二、按繼承開始時，繼承人之有無不明，而無親屬會議或親屬會
    議未於民法第1177條所定期限內選定遺產管理人者，利害關
    係人或檢察官，始得聲請法院選任遺產管理人。其中「繼承
    人之有無不明」，係指有無繼承人不明，故如確有繼承人，
    僅其所在不明或生死不明者，自不得謂為無人承認之繼承，
    此可將其應承受之遺產與其固有財產，同適用民法第10條及
    非訟事件法關於失蹤人之財產管理事件規定而處理之如已具
    備死亡宣告之要件者，利害關係人或檢察官則得為死亡宣告
    之聲請（見戴炎輝、戴東雄合著中國繼承法83年3 月14版第
    214 頁及陳棋炎、黃宗樂、郭振恭著民法繼承新論82年8 月
    3 版第279 頁均同此旨）。
三、經查：聲請人主張之前揭事實，固據其提出經濟部函、泛亞
    商業銀行房屋抵押貸款總約定書、債權讓與證明書、民眾日
    報公告、被繼承人之繼承系統表、除戶謄本、本院家事庭95
    年3 月6 日雄院隆家優94繼1704字第10718 號函各1 份為證
    ；被繼承人丙○○死亡時，其繼承人即配偶蘇榮堂、母親賴
    寶連、兄弟姊妹張素霞、張俊夫、張正一、張書綺業向本院
    聲明拋棄繼承權，亦經本院分別以94年度繼字第1704、第18
    08號准予備查在案，此有本院依職權調取上開卷宗審核無誤
    。惟依前揭繼承人於前開拋棄繼承權事件所提出之繼承系統
    表尚列有被繼承人之二姊張素妙，且依張素妙之戶籍謄本（
    見本院94年度繼字第1704號卷第35頁）記載「其父為張得財
    、母張黃水錦，於民國85年2 月9 日喪失國籍，民國85年3
    月9 日註銷戶籍」等詞，參照被繼承人丙○○之戶籍謄本（
    見本院94年度繼字第1704號卷第24頁）記載其父為張得財、
    其母為賴寶連，堪認張素妙確係被繼承人丙○○之半血緣2
    親等旁系血親，自係被繼承人丙○○之第三順位繼承人無疑
    ，然張素妙迄今均未向本院聲明拋棄繼承乙節，亦有本院前
    案索引卡查詢─當事人姓名查詢1 件在卷可稽，是本件被繼
    承人既尚有第三順位法定繼承人張素妙存在，非屬無人繼承
    或繼承人不明之情形，揆諸前揭規定與說明，本件聲請人指
    定選任遺產管理人，顯不合法，應予駁回。
四、依非訟事件法第21條第1項、第24條第1項，裁定如主文。
五、如對本裁定抗告，須於裁定送達後10日之不變期間內，向本
    院提出抗告狀，並繳納抗告費1,000元。
中    華    民    國    99    年    3     月    25    日
                  家事法庭  司法事務官  林于莙

司法院資訊處製作；財團法人民間司法改革基金會備份。
